臺灣高等法院刑事判決　　　　　　　 100年度上訴字第3269號
上　訴　人
即　被　告　陳志生
上列上訴人因毒品危害防制條例案件，不服臺灣板橋地方法院10
0年度訴字第1998號，中華民國100年8 月31日第一審判決（起訴
案號：臺灣板橋地方法院檢察署100 年度毒偵字第4230號），提
起上訴，本院判決如下：
    主  文
上訴駁回。
    理  由
一、按依刑事訴訟法第350 條、第361 條、第362 條、第367 條
    規定，不服地方法院之第一審判決而上訴者，須提出上訴書
    狀，並應敘明具體理由，為上訴必備之程式；其所提出之書
    狀未敘述上訴理由，或僅曾以言詞陳述上訴理由者，均應於
    上述期間屆滿後20日內補提理由書於第一審法院。第一審法
    院經形式審查，認逾期未補提上訴理由者，應定期間先命補
    正；逾期未補正者，為上訴不合法律上之程式，應以裁定駁
    回。倘已提出上訴理由，但所提非屬具體理由者，則由第二
    審法院以上訴不合法律上之程式，判決駁回。而所謂具體理
    由，必係依據卷內既有訴訟資料或提出新事證，指摘或表明
    第一審判決有何採證認事、用法或量刑等足以影響判決本旨
    之不當或違法，而構成應予撤銷之具體事由，始克當之（例
    如：依憑證據法則具體指出所採證據何以不具證據能力，或
    依憑卷證資料，明確指出所為證據證明力之判斷如何違背經
    驗、論理法則）；倘僅泛言原判決認定事實錯誤、違背法令
    、量刑失之過重或過輕，而未依上揭意旨指出具體事由，或
    形式上雖已指出具體事由，然該事由縱使屬實，亦不足以認
    為原判決有何不當或違法者（例如：對不具有調查必要性之
    證據，法院未依聲請調查亦未說明理由，或援用證據不當，
    但除去該證據仍應為同一事實之認定），皆難謂係具體理由
    ，俾與第二審上訴制度旨在請求第二審法院撤銷、變更第一
    審不當或違法之判決，以實現個案救濟之立法目的相契合，
    並節制濫行上訴（最高法院97年度台上字第892 號判決意旨
    參照）。又第二審法院認為上訴書狀未敘述理由，依刑事訴
    訟法第367 條但書規定，始應定期間命其補正。如認上訴書
    狀已敘述理由，但其理由非屬具體，其所為上訴，即不符上
    訴之法定要件，自得逕行判決駁回，無定期命補正問題（最
    高法院97年度台上字第3599號判決要旨參照）。
二、本件原審判決略以：
  (一)陳志生前有多項因施用毒品案件，經觀察、勒戒及法院論罪
    科刑之前案紀錄，其最近一次因施用毒品經法院論罪科刑執
    行完畢紀錄，係因施用第二級毒品案件，經本院以97年度易
    字第496號判處有期徒刑6月確定，又因恐嚇、妨害自由等案
    件，經本院以97年度訴字第1275號分別判處有期徒刑4 月、
    有期徒刑3月，應執行有期徒刑6月確定，上開宣告之3 項有
    期徒刑嗣經法院裁定定其應執行有期徒刑11月確定，陳志生
    另因施用第一級、第二級毒品案件，經本院以98年度訴字第
    867號分別判處有期徒刑8月、有期徒刑3 月，應執行有期徒
    刑9 月確定，而與前揭應執行之有期徒刑11月接續執行，刑
    期起算日期為民國98年1月21日，而於99年8月9 日縮刑期滿
    執行完畢。詎陳志生仍不知悔改，明知海洛因及甲基安非他
    命分別為毒品危害防制條例第2條第2項第1款、第2款所規定
    之第一級毒品及第二級毒品，竟基於施用第一級毒品海洛因
    及第二級毒品甲基安非他命之犯意，於100年4月26日晚間10
    時許，在新北市○○區○○路1 段某麵攤廁所內，以將海洛
    因及甲基安非他命粉末混合置於玻璃球吸食器內加熱燒烤吸
    食其煙霧之方式，同時施用第一級毒品海洛因及第二級毒品
    甲基安非他命（該玻璃球吸食器業經丟棄而滅失）。嗣陳志
    生於100年4月28日上午，因另案通緝為警查獲，經警採集其
    尿液送驗後，發現呈毒品陽性反應，始偵得上情。
  (二)上揭事實，業據被告陳志生迭於偵查中及本院審理時均坦白
    承認；且被告本件為警採集之尿液，經送請臺灣檢驗科技股
    份有限公司以酵素免疫分析法初步檢驗、氣相層析質譜儀法
    確認檢驗之檢驗結果，確呈海洛因代謝物嗎啡、可待因及甲
    基安非他命陽性反應，有該檢驗機構出具之濫用藥物檢驗報
    告1 紙附卷可稽，足認被告上開自白，核與事實相符。本件
    事證明確，被告施用毒品犯行，堪以認定。
  (三)按海洛因及甲基安非他命分別為毒品危害防制條例第2 條第
    2 項第1 款、第2 款所規定之第一級毒品及第二級毒品。核
    被告施用海洛因之行為，係犯毒品危害防制條例第10條第1
    項之施用第一級毒品罪，其施用甲基安非他命之行為，係犯
    毒品危害防制條例第10條第2 項之施用第二級毒品罪；其施
    用前後持有第一級毒品海洛因、第二級毒品甲基安非他命之
    低度行為，應為其施用之高度行為所吸收，均不另論罪。被
    告以一行為同時施用第一級毒品海洛因及第二級毒品甲基安
    非他命，觸犯施用第一級毒品及施用第二級毒品罪，為想像
    競合犯，應依刑法第55條規定，從一較重之施用第一級毒品
    罪處斷。又被告有如事實欄第1 項所載之犯罪科刑及執行紀
    錄，有臺灣高等法院被告前案紀錄表在卷可參，其於受有期
    徒刑之執行完畢後，5 年內故意再犯本件有期徒刑以上之罪
    ，為累犯，應依刑法第47條第1 項規定加重其刑。爰審酌被
    告前已因施用毒品而受不起訴處分之寬典，並多次經法院論
    罪科刑執行完畢，猶不知警惕而再犯本件之罪，顯見其自制
    力薄弱，惟其施用毒品僅屬自殘行為，對於他人之法益尚無
    直接之侵害，及其犯後坦承犯行，態度尚稱良好等一切情狀
    ，量處有期徒刑十月。
三、本件上訴人即被告陳志生不服原審判決，提起上訴，理由載
    稱略以：被告知道吸毒自殘不對，但被告家中父母老邁生病
    ，被告又因吸毒妻離子散，生活沒有收入，懇請從輕量刑，
    或易服社會勞動，云云。惟按，被告無視毒品可能對自身及
    家庭所造成之戕害，及對社會治安形成之潛在危險，屢犯施
    用毒品之罪，足見其戒絕毒癮之意志不堅，不知改悔，本不
    宜寬貸，惟原審念其施用毒品僅屬自殘行為，對於他人之法
    益尚無直接之侵害，及其犯後坦承犯行，態度尚稱良好等一
    切情狀，而量處有期徒刑十月，已據原判決理由詳予說明，
    核無不合，參以被告屢犯毒品前科，不知改悔，原審已有從
    寬酌減。又按量刑之輕重，係屬事實審法院得依職權自由裁
    量之事項，苟於量刑時，已依行為人之責任為基礎，並斟酌
    刑法第57條各款所列情狀，而未逾越法定範圍，又未濫用其
    職權，即不得遽指為違法（最高法院99年台上字第189 號判
    決意旨參照）。原審判決既已詳細記載認定被告犯罪之證據
    及理由，於量刑時，亦已依上揭規定，詳予說明，而量處上
    揭刑度，既未逾越法定刑度，又未濫用自由裁量之權限。原
    審判決自無何不當而構成應撤銷之事由可言。被告上訴意旨
    ，執前陳詞，單純就其家庭因素及科刑輕重而為爭執，對於
    原審判決究有何具體事由，致判決不當或違法，無一語涉及
    ，顯未依據卷內既有訴訟資料或提出新事證，指摘或表明原
    審判決有何採證認事、用法或量刑等足以影響判決本旨之不
    當或違法，或足以影響原判決，構成應撤銷之具體事由（最
    高法院97年度台上字第3037號判決意旨參照）。依前開最高
    法院等判決意旨，本件上訴不得執為合法之第二審上訴理由
    ，其上訴違背法律上之程式，應予駁回，並不經言詞辯論為
    之。
據上論斷，依刑事訴訟法第367 條前段、第372 條，判決如主文
。
中    華    民    國   100    年    11    月    15    日
                  刑事第二十二庭審判長法  官  郭雅美
                                      法  官  洪于智
                                      法  官  陳志洋
以上正本證明與原本無異。
如不服本判決，應於收受送達後十日內向本院提出上訴書狀，其
未敘述上訴之理由者並得於提起上訴後十日內向本院補提理由書
（均須按他造當事人之人數附繕本）。「切勿逕送上級法院」。
                                      書記官  陳珮茹
中    華    民    國   100    年    11    月    15    日
附錄本案論罪法條：
毒品危害防制條例第10條：
施用第一級毒品者，處6 月以上5 年以下有期徒刑。
施用第二級毒品者，處3 年以下有期徒刑。